【裁判字號】    97,上訴,1337
【裁判日期】    970604
【裁判案由】    違反槍砲彈藥刀械管制條例
【裁判全文】
臺灣高等法院刑事判決                97年度上訴字第1337號
上  訴  人  臺灣板橋地方法院檢察署檢察官
被      告  甲○○
公設辯護人  本院公設辯護人李廣澤
上列上訴人因被告違反槍砲彈藥刀械管制條例案件，不服臺灣板
橋地方法院96年度訴字第231 號，中華民國96年12月31日第一審
判決（起訴案號：臺灣板橋地方法院檢察署95年度偵字第22746
號），提起上訴，本院判決如下：
    主  文
上訴駁回。
    事  實
一、公訴意旨略以：被告甲○○於民國九十五年七月底，受陳鍊
    爵（已於九十五年八月二日死亡）之託，寄藏仿ＦＮ廠１９
    １０型半自動手槍製造之槍枝換裝土造金屬管而成之具殺傷
    力改造手槍三枝（槍枝管制編號分別為：00000000
    00、0000000000、0000000000，均
    含彈匣一個）、土造子彈三十九顆、土造金屬槍管一枝，並
    將之置放在其向不知情之李坤宗（業經檢察官為不起訴處分
    確定）所借住之臺北縣樹林市○○街一三巷三二號二樓之陽
    臺，嗣經警於九十五年八月十五日上午九時五十分，在上址
    查獲，並查扣上開槍、彈、槍管等，因認被告涉犯槍砲彈藥
    刀械管制條例第八條第四項之寄藏手槍罪、第十二條第四項
    之寄藏子彈罪、第十三條第四項之寄藏槍枝主要組成零件罪
    等罪嫌。
二、按犯罪事實應依證據認定之，無證據不得認定犯罪事實；又
    不能證明被告犯罪者，應諭知無罪之判決；再被告或共犯之
    自白，不得作為有罪判決之唯一證據，仍應調查其他必要之
    證據，以察其是否與事實相符。刑事訴訟法第一百五十四條
    第二項、第一百五十六條第二項及第三百零一條第一項分別
    定有明文。又檢察官對於起訴之犯罪事實，應負提出證據及
    說服之實質舉證責任，倘其所提出之證據，不足為被告有罪
    之積極證明，或其指出證明之方法，無從說服法院以形成被
    告有罪之心證，基於無罪推定之原則，自應為被告無罪判決
    之諭知（最高法院九十二年台上字第一二八號判例意旨參照
    ）。
三、公訴人認被告涉犯上開罪嫌，無非以被告於警詢、偵查供述
    、證人李坤宗、李連富警詢、偵查證述及扣案改造手槍、子
    彈、槍管、鑑定報告、查獲照片、陳鍊爵指認照片等為論據
    。訊據被告固坦承於警詢、偵查自白於九十五年七月底，受
    陳鍊爵之託，寄藏扣案槍、彈、槍管等，並置放在向李坤宗
    借住之臺北縣樹林市○○街一三巷三二號二樓之陽臺等情，
    然於原審堅決否認有持有扣案槍彈犯行，辯稱：係因竊盜案
    件由李坤宗開車載至新莊分局製作筆錄時，應李坤宗要求出
    面承擔，始於警詢、偵查自白持有扣案槍彈等語。經查：
（一）臺北縣政府警察局三重分局警員姜呈昆等人，於九十五年
      八月十五日上午九時五十分，在臺北縣樹林市○○街一三
      巷三二號二樓李連富住處陽臺天花板上，查扣改造手槍五
      支（其中三支具殺傷力、二支不具殺傷力）、改造手槍子
      彈四十四顆（其中三十九顆具殺傷力、五顆不具殺傷力）
      、改造槍管五枝（其中一支屬土造金屬槍管、三支槍管內
      具阻鐵、另一支則屬土造金屬槍管半成品）、改造手槍半
      成品一支、改造子彈半成品十顆等情，為被告所不否認，
      復有搜索扣押筆錄、扣案槍、彈、槍管等物、內政部警政
      署刑事警察局槍彈鑑定書、查獲照片在卷可參（見九十五
      年度偵字第二一四九五號卷第四至三五頁，下稱偵一卷）
      ，此部分事實固堪以認定。
（二）證人即本案查獲警員姜呈昆於原審證稱：被告因涉及另一
      個竊盜案，於九十五年八月十五日上午六時許查獲，被告
      提供情資說樹林市○○街有槍、彈，我就載被告去現場外
      圍勘查，去搜索時被告在派出所，因為他提供情資，不讓
      他曝光，被告本來說槍在後陽臺，沒有搜到，我們就打電
      話到派出所，派出所傳來的消息，應該就是被告講的，是
      在前面陽臺，說槍是李坤宗的，我們鎖定的對象是李坤宗
      等語（見本院卷第一一二至一一四頁）。按姜呈昆為依法
      執行公務之警務人員，與被告、李坤宗素不相識、毫無恩
      怨，當無甘冒偽證罪責虛構證言之必要，所稱本案因被告
      另案竊盜遭查獲，供出李坤宗持有槍械，鎖定李坤宗為犯
      罪嫌疑人，而前往前開處所查緝，扣得本案槍、彈、槍管
      等情，應屬實情。查被告係因竊盜案件為警查獲，並於警
      詢供稱李坤宗非法持有扣案槍彈，依常情判斷，自不可能
      於警詢同時自白持有扣案槍彈之犯行。再被告於九十五年
      八月十五日因竊盜案經警查獲，於警詢供出李坤宗非法持
      有扣案槍彈，經警前往李坤宗住處取出扣案槍彈，並於九
      十五年八月十五日、十六日通知李坤宗到警局說明，李坤
      宗均未到案；及至九十五年九月三日，李坤宗始與被告前
      往臺北縣政府警察局三重分局製作筆錄，有臺北縣政府警
      察局三重分局送達證書及警詢筆錄在卷可參。被告辯稱：
      係與李坤宗前往警局製作筆錄時，應李坤宗要求承擔持有
      槍彈犯行等語，應屬有據。
（三）證人李連富於警詢證稱：警方在樹林龍興街一三巷三二號
      二樓客廳天花板上查獲扣案槍、彈、槍管，是我兒子李坤
      宗所有，不知道為什麼把槍放在家裡，李坤宗最近一次返
      家是九十五年八月十四日晚間十時許等語（見偵一卷第四
      、五頁）。雖李連富於偵查中改稱：甲○○有借住我家，
      期間不清楚，我常看到他在我家，他第一次住我家約在三
      個月前，約今年七、八月，最後一次看到他是何時我忘了
      ，不太會到李坤宗房間找李坤宗，查獲槍彈不知何人所有
      ，我做雜工，一早就出門，很晚才回來。警詢時，警察說
      要有一個人擔，因該處只有我跟二個兒子李金龍、李坤宗
      住，我當時沒有說是李坤宗的（見偵一卷第五一頁）。及
      至原審證稱：八月十五當天有二個警察去，被告沒有去，
      我不知道槍是誰放的，警察說東西是在那邊查獲的，就是
      要供一個人出來，我很少在家，被告有無借住我不知道，
      李坤宗有時會回去，該屋三個房間，一間我和我女友住，
      一間我兒子李金龍住、另一間我二個孫子住（我女兒李蕙
      如之子），李坤宗回去大部分住李金龍那一間，出入當然
      有鎖門，大門有兩道，只鎖外面的鐵門，我看過被告幾次
      ，都是在樓下，沒有在我家遇過等語（見原審卷第一０六
      至一一０頁）。按證人李連富係李坤宗之父，倘被告係向
      李坤宗借住李連富家中，李連富豈有不知之理？且依李連
      富所稱：「該屋三個房間，一間我和我女友住，一間我兒
      子李金龍住、另一間我二個孫子住（我女兒李蕙如之子）
      ，李坤宗回去大部分住李金龍那一間」，被告如何能借住
      李連富住處？況若被告確有居住李連富住處，則於警員自
      家中天花板取出扣案槍彈，李連富亦不應於警詢未提及被
      告曾有前來居住之事，反卻指稱扣案槍彈係李坤宗所有，
      足見李連富於偵查、原審所稱，要屬迴護被告之詞，不足
      憑信。
（四）李坤宗雖於警詢供稱：搜索時我不在場，扣案槍、彈我不
      知道何人所有，是我父親李連富打電話給我，我才想起甲
      ○○曾住我家，我透過朋友問他，他就承認是他所有，藏
      放在我家中，甲○○認識約十五年，他九十五年七月十五
      日左右至我家中居住，因為他房子賣掉，無家可歸，常住
      在公園，家中有房間就叫他去住，我父親李連富不知情，
      因為我有槍砲前科，所以他懷疑我又在外面胡作非為（見
      偵二卷第九、一Ｏ頁）；嗣於偵查中供稱：甲○○九十五
      年七月起就住我家，當時我住我媽家，因為他沒有地方睡
      ，我爸家有一個房間是我之前睡的，就給他睡，我不記得
      有沒有給我家的鑰匙，我很少回去，我已經跟他說可以去
      我家住了，所以他去住不會再跟我說了，他沒有電話，我
      沒有跟他聯絡，都是他跟我聯絡，但他也很少打，查獲後
      是請社區的人找的，甲○○如果跟我說，就不會讓他放，
      查到那一天，我爸跟我說才知道，槍彈不是我的，我剛因
      毒品、槍案假釋出獄（見偵一卷第五四頁）。及至原審證
      稱：扣到的槍、彈不是我的，在哪裡的天花板我不知道，
      我在九十五年七月初有同意被告借住我家，住到這個案子
      案發就沒有住了，沒有說要住多久，是我帶他上去的，跟
      他說第二間讓他住，沒有跟父親、弟弟講，忘記有沒有拿
      鑰匙或打鑰匙給他，我沒有親眼看到被告帶扣案槍、彈，
      沒有叫被告擔罪（見原審卷第九八至一０三頁）。然李坤
      宗本係警方鎖定之犯罪嫌疑人，扣案槍、彈並於李坤宗住
      處查獲，與本案有重要利害關係，自難據實陳述；且李坤
      宗係與父親李連富及弟弟李金龍同住，李連富並稱李坤宗
      返家均住居於李金龍房間，李坤宗竟未事前告知李連富及
      李金龍，即能讓被告前去居住，被告並於李連富家人不知
      情下，將扣案搶彈藏放在李連富家中之天花板，殊與常情
      有違。足見李坤宗所稱，要屬迴護自身之詞，不足採信。
四、綜上所述，被告於警詢及偵查中自白寄藏槍、彈犯行，核與
    事實不符，證人李坤宗、李連富所為證言，亦無法為被告犯
    罪之認定，公訴人所舉證據，不足為被告有罪之積極證明，
    指出證明之方法，均無從說服法院以形成被告有罪之心證，
    基於無罪推定之原則，自應為被告無罪判決。原審調查結果
    ，認被告不構成犯罪，而為無罪之諭知，經核並無違誤。公
    訴人上訴，猶以被告於警詢、偵查中自白及證人李坤宗、李
    連富警詢、偵查中證述，指稱被告犯罪，為無理由，應予駁
    回。
五、被告經法傳喚，無正當理由未到庭者，爰不待其陳述，逕行
    判決。
六、被告是否涉犯刑法第一百六十四條第二項之頂替罪嫌？李坤
    宗是否因有刑事訴訟法第四百二十條第一項第二款情形，得
    對於同一案件再行起訴？應由檢察官另行處理，附此敘明。
據上論斷，應依刑事訴訟法第368條、第371條，判決如主文。
本案經檢察官鄭龍照到庭執行職務。
中    華    民    國    97    年    6     月     4    日
            刑事第四庭    審判長法  官  沈宜生
                                法  官  周煙平
                                法  官  陳國文
以上正本證明與原本無異。
如不服本判決，應於收受送達後十日內向本院提出上訴書狀，其
未敘述上訴之理由者並得於提起上訴後十日內向本院補提理由書
（均須按他造當事人之人數附繕本）。
                                書記官  楊麗娟
中    華    民    國    97    年    6     月     4    日


司法院資訊處製作；財團法人民間司法改革基金會備份。
